【裁判字號】    89,上重更(二),14
【裁判日期】    890706
【裁判案由】    違反組織犯罪防制條例等
【裁判全文】
臺灣高等法院花蓮分院刑事判決            八十九年度上重更(二)字第一四號
    上訴人即被告  甲○○
    選任  辯護人  林武順
右列上訴人因違反組織犯罪防制條例案件，不服臺灣台東地方法院八十年度重訴(一)字
第十三號中華民國八十七年九月三十日第一審判決( 起訴案號：臺灣台東地方法院檢
察署八十七年度偵字第一伍七號 )，提起上訴，本院判決如左：
    主  文
原判決關於違反組織犯罪防制條例部分撤銷。
甲○○首謀以犯罪為宗旨之結，社處有期徒刑壹年拾月。
    事  實
一甲○○綽號「黑邱度」，有殺人未遂前科，民國（下同）六十年間，首謀聚會台北
  市大安區不良分子王德修、江桃元及綽號「勇仔」等人，成立以收取保護費，開設
  賭場並在特種行業圍勢之以犯罪為宗旨之組織「大安慶幫」，並先後陸續吸收成員
  廖新發、白火盛、馬清和、蔡景旭、陳忠祺、鄭志和、周滿堂、夏政國、林光輝、
  許修睦、李少輝、李泰和等人為成員，原以台北市○○路與敦化南路交岔口附近之
  神壇作為其成員聚集處所，嗣遷至台北市○○路○段三０巷七弄三號之「聖君宮」
  ，最後再遷至台北市○○區○○路六十三巷四弄七號四樓之「三皇宮」，至八十年
  間始脫離該組織，任「羅德蘭」公司之負責人，從事自大陸進口茶壺等商業工作。
二案經法務部調查局台北市調查處移送臺灣台北地方法院檢察署呈請臺灣高等法院檢
  察署合轉臺灣台東地方法院檢察署檢察官偵查起訴。
    理  由
一訊據被告甲○○否認有前揭犯行，辯稱伊根本未曾組織幫派等語，然查：被告於檢
  察官偵查中已自承於一清專案及約八十一年間自首脫離「大安慶幫」各一次（見台
  北地檢署八十六年度偵字第二八００九號，以下簡稱Ａ偵查卷、第三二三頁）或稱
  於七十七年八月九日一清管訓出獄後即未再參與幫派治動（見台東地檢署八十七年
  度偵字第一０五七號卷第六頁），凡此已見被告確曾為「大安慶幫」分子，參酌證
  人李少輝、許高祥、周滿堂、陳建宏、許訓誌、許再興、賴光輝、許重熀、許殷愷
  等人分別於法務部調查局台北市調查處或台北地檢署偵查中均供稱被告為「大安壓
  幫」之老大無訛（見Ａ偵查卷內筆錄），且證人許重熀證稱「十安壓幫係由被告聚
  集組成，主要以收取保護費開設賭場並在特非行業圍勢（見Ａ偵查卷第三八０至三
  八一頁），足見「大安壓幫」為被告首謀發起之以犯罪為宗旨之組織。另被告即自
  承其於八十年間曾自首脫離該組織，則其犯罪行為繼續至八十年間止，亦堪認定。
  綜上所述，被告所辯不足採信，其犯行已堪認定。
二核被告所為，係犯行為時刑法第一百五十四條第一項後段之首謀以犯罪為宗旨之結
  社罪。本件公訴認被告觸犯組織犯罪防制條例第三條第一項前段之罪，惟查：組織
  犯罪防制條例係於八十五年十二月十一日公布施行，而本件證人李少輝、周滿堂±
  許高祥、許殷愷、李泰和、許訓誌、陳建宏、許重焜（即起訴書所載秘密證人Ａ）
  及被害人許再興等人無一及被告自八十年以後仍未脫離該組織，此有各訊問筆錄
  在卷可稽，而組織犯罪為行為之繼續，犯罪行為人行為何時終了仍須以證據證明之
  ，不得以被告未舉證或查無證據證明其已脫離犯罪組織，即推論其犯罪行為尚未終
  了，再參酌證人李泰和於偵查中已證明被告為於八十二年間即叫伊跟被告到大陸福
  州、上海等地學習看貨生意（見Ａ偵查卷第二五三頁以下）及其他又查無證據足資
  證明八十年以後被告仍未脫離「大安壓幫」之犯罪組織，依前揭說明，自應認被告
  本件犯罪終了日為八十年間。再者，內政部警政署八十七年二月二十七日刑檢字
  第一二二四八函雖云天道盟大安分會係天道盟早期設立分會之一，成員辦理脫離登
  記者僅賴光輝一人（見Ａ偵查卷第三八五至三八六頁），然此為被告始終所否認，
  參酌賴光輝供稱伊雖偵認為「大安壓幫」之成，員惟又稱天道盟大安分會非伊這一
  幫，是「黑邱度」那幫人參加天盟大分會，伊以前與「黑邱度」有過糾紛云云（見
  Ａ偵查卷第二六四頁），則上開警方函文所載內容與賴光輝之供述亦有岐異而難據
  為認定被告犯罪之依據，況賴光輝就其如何知悉被告為天道盟大安支會成員並未為
  具體之供述，所為上開供述尤難輕信其與被告又曾有糾紛。其他警方制作之組織犯
  罪系統表（架構表），不良幫派或組織活動調查表乃警方片面制作之文書，均無證
  據足資佐證八十年後被告仍未脫離該組織，其他卷附監聽紀錄及「大安壓幫」其他
  成員被起訴或判處罪刑亦與本件被告犯罪行為何時終了之認定無涉，從而本件被告
  行為後雖組織犯罪時制條例己頒布施行，惟比較被告行為時之刑法第一百五十四條
  第一項後段與組織罪防制條例第三項第一項之規定，以前者之法定本刑較輕而為利
  於被告，依刑法第二條第一項但書之規定，應適用為利於被告之法律。公訴人認犯
  組織犯罪條例第三條第一項之罪，起訴法條尚有未洽，應予變更。本件被告上訴否
  認全部犯行，其上訴固無理由，惟原判決認定被告迄八十五年十二月十一日組織犯
  罪條例今布施行後，被告並未自曾及解散「天道盟」大安會而仍繼續從事犯罪活動
  ，核有違誤，因予撤銷改判。茲審酌被告實際脫離以犯罪為宗旨之結社已有多年等
  一切情狀，量處如主文所示之刑。末查被告雖於偵查中供稱伊曾自首本件犯罪二次
  云云，惟其並未因自而受有裁判，此有卷附被告前科調查表可稽，足見其所謂「自
  首」云云僅足以表示證人等所供被告為「大安壓幫」之老大為真實，實際上被告並
  無「自首」之事實，自不符刑法第一百五十四條第二項減輕或免除其刑之規定，附
  此明。
據上論斷，應依刑事訴訟法第三百六十九條第一項前段、第三百六十四條、第二百九
十九條第一項前段、第三百條，刑法第一百五十四條第一項後段、第二條第一項但書
，判決如主文。
本案經檢察官崔紀鎮到庭執行職務。
中      華      民      國      八十九      年    七      月    六      日
                                    審判長法官  謝  志  揚
                                          法官  何  方  興
                                          法官  蔣  有  木
右正本證明與原本無異。
如不服本判決，應於送達後十日內，向本院提出上訴狀。其未敘述理由者，並應於提
出上訴狀後十日內向本院補提理由狀(須附繕本)。
                                        書記官  林  明  智
中      華      民      國      八十九      年    七      月    六      日


司法院資訊處製作；財團法人民間司法改革基金會備份。
